臺灣高等法院臺中分院民事判決　94年度上易字第249號
上　訴　人　乙○○
被上訴人　　甲○○
上列當事人間請求損害賠償事件，上訴人對於民國94年5月6日臺
灣臺中地方法院94年度訴字第665號第一審判決提起上訴，本院
於94年8月31日言詞辯論終結，判決如下：
    主  文
上訴駁回。
第二審訴訟費用由上訴人負擔。
    事實及理由
一、本件上訴人起訴主張：被上訴人明知訴外人即上訴人之夫張
    良臺係有配偶之人，二人竟自民國92年5月間起至93年12月6
    日止，連續多次在台中市○○區○○路46號Ａ棟7樓之8張良
    臺租住處內相姦多次。嗣於93年12月8日下午8時40分許，由
    上訴人報警於上開處所查獲。被上訴人因妨害婚姻案件，業
    經臺灣台中地方法院判處有期徒刑三月確定。被上訴人明知
    張良臺為有婦之夫竟仍與之相姦，顯係故意以背於善良風俗
    之方法，加損害於上訴人，足以破壞上訴人夫妻生活之圓滿
    安全及幸福，又上訴人與訴外人張良臺於87年結婚，二人並
    育有子女一人，年紀尚幼，被上訴人卻破壞上訴人家庭，上
    訴人精神因而深受痛苦，爰依侵權行為之法律關係請求被上
    訴人賠償新台幣（下同）七十萬元。訴之聲明：(一)被上訴應
    給付上訴人七十萬元，及自起訴繕本送達翌日起至清償日止
    ，按年息百分之 5計算之利息。(二)上訴人願供擔保請准為假
    執行之宣告。
二、被上訴人則以：伊亦為被害人，係在張良臺與上訴人感情破
    裂，張良臺表示要與上訴人離婚之情況下，始與張良臺交往
    並進而發生關係，被上訴人並未故意破壞其夫妻間共同生活
    之圓滿幸福等語置辯。答辯之聲明：駁回上訴人之訴。
三、原審判決被上訴人應給付上訴人貳拾萬元及自94年 3月23日
    起至清償日止，按週年利率百分之 5計算之利息；上訴人其
    餘之訴駁回。上訴人上訴之聲明：(一)原判決不利於上訴人部
    分廢棄；(二)被上訴人應再給付上訴人五十萬元，及自起訴繕
    本送達翌日起至清償日止，按年息百分之 5計算之利息。被
    上訴人答辯之聲明：駁回上訴。
四、上訴人主張訴外人張良臺為上訴人之配偶，被上訴人明知訴
    外人張良臺係有配偶之人，竟自92年5月間起至93年12月6日
    止，連續在台中市○○區○○路46號Ａ棟7樓之8張良臺之租
    住處內，與張良臺發生性行為多次。嗣於93年12月8日下午8
    時40分許，由上訴人報警於上開處所查獲。被上訴人因妨害
    家庭案件，業經原法院以94年度中簡字第86號判處有期徒刑
    三月確定等情，業據其提出簡易判決處刑書、刑事簡易判決
    均影本各一件為證，復為被上訴人所不爭執，堪信為真實。
五、按因故意或過失，不法侵害他人之權利者，負損害賠償責任
    。故意以背於善良風俗之方法，加損害於他人者亦同；不法
    侵害他人之身體、健康、名譽、自由、信用、隱私、貞操，
    或不法侵害其他人格法益而情節重大者，被害人雖非財產上
    之損害，亦得請求賠償相當之金額。前二項規定，於不法侵
    害他人基於父、母、子、女或配偶關係之身分法益而情節重
    大者，準用之；民法第184條第1項及民法第195條第1項、第
    3項定有明文。另按「婚姻以夫妻之共同生活為其目的，配
    偶應互相協力保持其共同生活之圓滿及幸福，而夫妻互守誠
    實，係為確保其共同生活之圓滿安全及幸福之必要條件，故
    應解為配偶因婚姻契約而互負誠實之義務，如果配偶之一方
    為不誠實之行動，破壞共同生活之平和安定及幸福者，則為
    違背婚姻契約之義務，而侵害他人權利」，最高法院55年度
    台上字第2053號判例可資參照。婚姻乃男女雙方以終身共同
    生活為目的而締結之身分契約，夫妻之一方對於婚姻關係之
    完整享有人格利益，故於婚姻關係中，當事人間互負有貞操
    、互守誠信及維持圓滿之權利與義務，此種利益即民法第
    195條第3項所稱之「基於配偶關係之身分法益」。是通姦及
    相姦行為使被害人對完整圓滿之婚姻生活無法期待，婚姻關
    係之身分契約所賴以維繫之基礎受到重大破壞，被害人之社
    會評價亦因此而受到損害，精神上陷於嚴重痛苦之狀態，可
    認定相姦及通姦為干擾他人婚姻關係情節重大之行為。本件
    被上訴人與張良臺相姦，故意以違背善良風俗之方法加損害
    於上訴人之配偶關係，致上訴人家庭破裂，受有精神上之痛
    苦，自應依民法第184條第1項後段規定負侵權行為之損害賠
    償責任，並依第 195條第3項、第1項前段規定，賠償上訴人
    非財產上之損害。是上訴人請求被上訴人賠償精神慰撫金，
    揆諸上開說明，洵屬有據。次按慰撫金之酌給標準與財產上
    損害之計算不同，然非不可斟酌雙方身分資力與加害程度，
    及其他各種情形核定相當之數額（最高法院51年度台上字第
    223號判例要旨參照）。經查，被上訴人係專科畢業，現無
    工作，僅餘銀行存款十萬元，並無其他資歷；上訴人專科畢
    業，目前為護士，薪水約四萬元，有一輛汽車等情，業據兩
    造於原審陳明，並有兩造之稅務電子閘門財產所得調件明細
    表 2份在卷可憑，爰審酌被上訴人之相姦行為，對於上訴人
    之損害及精神上感受之痛苦程度，兩造身分地位、經濟狀況
    等有關情狀，認上訴人請求被上訴人賠償精神慰撫金七十萬
    元，尚屬過高，應以二十萬元為相當。逾此部分之請求，不
    應准許。
六、綜上所述，本件上訴人主張原審判決核給之精神慰撫金過低
    ，為不足採，被上訴人抗辯尚屬可信。是則上訴人執此主張
    被上訴人應再給付上訴人五十萬元，並加付法定遲延利息云
    云，自屬無據。從而，上訴人主張本於侵權行為之法律關係
    ，請求被上訴人應再給付五十萬元及法定遲延利息，為無理
    由，不應准許。原審此部分為上訴人敗訴之判決，及駁回其
    假執行之聲請，並無不合。上訴意旨指摘原判決不當，求予
    廢棄改判，為無理由，應予駁回。
七、本件事證已臻明確，兩造其餘主張及所提證據與本院上開論
    斷無涉或無違，茲不予贅述。
八、據上論結，本件上訴為無理由，依民事訴訟法第449條第1項
    、第78條，判決如主文。
中　　華　　民　　國　　94　　年　　9 　　月　　14　　日
                    民事第一庭審判長法　官  林陳松
                                    法　官  鄭金龍
                                    法　官  王重吉
以上正本係照原本作成。
不得上訴。
                                    書記官  紀美鈺
中　　華　　民　　國　　94　　年　　9 　　月　　15　　日
                                        　　　　　　　Ｂ
